臺灣新竹地方法院刑事裁定
                                      111年度聲字第937號
聲明異議人
即受 刑 人  李晅頡





上列聲明異議人即受刑人因犯偽造文書等案件，對於臺灣新竹地
方檢察署檢察官執行之指揮，聲明異議，本院裁定如下：
    主  文
異議駁回。
    理  由
一、聲明異議意旨略以：詳如附件刑事聲明異議狀影本所載。
二、按受刑人或其法定代理人或配偶以檢察官執行之指揮為不當
    者，得向諭知該裁判之法院聲明異議，刑事訴訟法第484條
    定有明文。次按，犯最重本刑為5年以下有期徒刑以下之刑
    之罪，而受6月以下有期徒刑或拘役之宣告者，得以新臺幣1
    千元、2千元或3千元折算一日，易科罰金。但易科罰金，難
    收矯正之效或難以維持法秩序者，不在此限，刑法第41條第
    1項定有明文。依其立法理由，易科罰金制度旨在救濟短期
    自由刑之流弊，性質屬易刑處分，故在裁判宣告之條件上，
    不宜過於嚴苛。至於個別受刑人如有不宜易科罰金之情形，
    在刑事執行程序中，檢察官得依現行條文第1項但書之規定
    ，審酌受刑人是否具有「確因不執行所宣告之刑，難收矯正
    之效，或難以維持法秩序」等事由，而為准許或駁回受刑人
    易科罰金之聲請，更符合易科罰金制度之意旨。是以有期徒
    刑或拘役得易科罰金之案件，法院所諭知者，僅係如易科罰
    金之折算標準而已，至於是否准予易科罰金，則賦予檢察官
    有視個案具體情形，依上開法律規定裁量之權限。申言之，
    檢察官得考量受刑人之實際情形，是否如有不予執行所宣告
    之刑，則難收矯正之效，或難以維持法秩序等情事，以作為
    其裁量是否准予易科罰金之憑據，非謂一經判決宣告易科罰
    金之標準，檢察官即應為易科罰金之處分。且上開法條所稱
    「難收矯正之效」及「難以維持法秩序」，均屬不確定法律
    概念，此乃立法者賦予執行者能依具體個案，考量犯罪所造
    成法秩序等公益之危害大小、施以自由刑，避免受刑人再犯
    之效果高低等因素，據以審酌得否准予易科罰金，亦即執行
    者所為關於自由刑一般預防（維持法秩序）與特別預防（有
    效矯治受刑人使其回歸社會）目的之衡平裁量，非謂僅因受
    刑人個人家庭、生活處遇值得同情即應予以准許；且法律賦
    予執行檢察官此項裁量權，僅在發生違法裁量或有裁量瑕疵
    時，法院始有介入審查之必要（最高法院97年度台抗字第57
    6號、98年度台抗字第102號、100年度台抗字第647號裁定意
    旨參照），倘執行檢察官於執行處分時，已具體說明不准易
    科罰金之理由，且未有逾越法律授權、專斷等濫用權力之情
    事，自不得遽謂執行檢察官之執行指揮為不當。　　
三、經查：
（一）本件聲明異議人即受刑人（下稱異議人）李晅頡於民國10
      6年間，因詐欺案件，經本院於106年10月30日以106年度
      竹簡字第845號判決判處拘役30日、30日、40日、30日，
      應執行拘役90日，於107年1月2日確定（甲案）等情，有
      臺灣高等法院被告前案紀錄表在卷可稽，並經本院調閱臺
      灣新竹地方檢察署107年度執字第773號執行卷宗核閱無誤
      。　　　
　　　又於①106年間，因偽造文書、詐欺案件，經本院於107年1
      0月23日以107年度訴字第614號判決判處有期徒刑4月、4
      月，應執行有期徒刑6月，於107年11月12日確定；②107年
      間，因偽造文書案件，經本院於107年6月26日以107年度
      訴字第342號判決判處有期徒刑7月（3罪）、3月，有期徒
      刑不得易科罰金部分應執行有期徒刑9月，於107年12月4
      日確定；③106、107年間，因施用毒品案件，經本院於108
      年2月11日以107年度竹簡字第961號判決判處有期徒刑4月
      、4月、3月，應執行有期徒刑8月，於108年3月11日確定
      ；④106、107年間，因竊盜、詐欺案件，經本院於108年3
      月25日以107年度易字第460號判決判處有期徒刑7月（4罪
      ）、9月、5月、4月、3月（2罪）、2月（2罪），有期徒
      刑不得易科罰金部分應執行有期徒刑2年8月，有期徒刑得
      易科罰金部分應執行有期徒刑1年，於108年4月22日確定
      ；⑤107年間，因施用毒品案件，經本院於108年5月8日以1
      07年度竹簡字第1095號判決判處有期徒刑4月、4月，應執
      行有期徒刑6月，於108年5月27日確定；⑥106、107年間，
      因竊盜、詐欺、偽造文書案件，經臺灣高等法院於108年1
      0月9日以108年度上訴字第1858號原判決撤銷，改判有期
      徒刑7月（4罪）、8月（2罪）、6月（7罪）、4月、5月（
      3罪）、3月（3罪）、4月（6罪），有期徒刑不得易科罰
      金部分應執行有期徒刑2年2月，有期徒刑得易科罰金部分
      應執行有期徒刑4年4月，分別於108年10月9日、108年11
      月4日確定；⑦107年間，因贓物、偽造文書、詐欺、侵占
      案件，經本院於109年1月8日以108年度訴字第628號判決
      判處有期徒刑4月、4月、2月、2月，應執行有期徒刑9月
      ，於109年2月26日確定。
　　　上開①至⑦各案件得易科罰金之罪，復經本院於109年12月2
      3日以109年度聲字第1438號裁定定其應執行刑為有期徒刑
      7年8月，於110年1月6日確定（乙案）等情，有臺灣高等
      法院被告前案紀錄表附卷可稽，並經本院調閱臺灣新竹地
      方檢察署110年度執更字第136號執行卷宗查核無訛。
　　　是異議人就執行檢察官依前開甲案、乙案判決所為之執行
      指揮聲明異議，程序合法，合先敘明。
（二）而異議人上開甲案判決主文雖記載應執刑拘役90日，如易
      科罰金，以新臺幣（下同）1000元折算1日；乙案雖經宣
      告應執行有期徒刑7年8月，如易科罰金，以1000元折算1
      日，經異議人分別聲請易科罰金：
 　1、其中甲案部分（執行案號：臺灣新竹地方檢察署107年度
      執字第773號），經執行檢察官於111年8月18日以竹檢介
      制111執聲他917字第1119031313號函函覆以「（二）惟查
      ，台端所犯之罪刑數量眾多，均為侵害他人財產法益之案
      件罪質相同亦對社會治安危害重大，且台端尚有數案之犯
      罪所得未追徵完畢，如台端之經濟狀況得以負擔從刑及拘
      役易科罰金之龐大金額，更應優先向本署繳納犯罪所得。
      故台端之請求顯與法未合，所犯之罪行非入監執行難收矯
      正之效，台端所請歉難准許」。
 　2、乙案部分（乙案確定後，經臺灣新竹地方檢察署以110年
      度執更字第136號執行結案，結案情形為換發指揮書為「1
      10年度執更制字第18號」），經執行檢察官於111年8月3
      日以竹檢介制111執聲他525字第1119028812號函函覆異議
      人略以：「（一）...其中110年度執更字第136號案件如
      准易科罰金，折算之金額為280萬元。（二）經查，異議
      人所犯之罪刑數量眾多，均為侵害他人財產法益之案件罪
      質相同亦對社會治安危害重大，且異議人於臺灣新竹地方
      檢察署尚有數案之犯罪所得未追徵完畢，如異議人之經濟
      狀況得以負擔徒刑及拘役易科罰金之龐大金額，更應優先
      向臺灣新竹地方檢察署繳納犯罪所得。故異議人之請求顯
      與法未合，所犯之罪行非入監執行難收矯正之效，異議人
      所請歉難准許」。
 　3、此有臺灣新竹地方檢察署111年8月3日竹檢介制111執聲他
      525字第1119028812號函、111年8月18日竹檢介制111執聲
      他917字第1119031313號函、臺灣高等法院被告前案紀錄
      表等在卷可憑，已經本院職權調取臺灣新竹地方檢察署10
      7年度執字第773號執行卷宗暨111年度執聲他字第917號執
      行卷宗全卷、110年度執更字第136號執行卷宗暨111年度
      執聲他字第525號執行卷宗核閱無訛。
 　4、依上所述，足認執行檢察官於指揮命令中，均已具體敘明
      其本於職權不准異議人易科罰金聲請之理由，核與刑法第
      41條第1項之規定無違，且執行檢察官既已具體審酌異議
      人犯罪情狀、罪刑數量及尚有數罪犯罪所得未追徵完畢等
      情，認非入監執行難以收矯治之效，此乃執行檢察官本其
      法律所賦與指揮刑罰執行職權之行使，對具體個案所為之
      判斷，尚難謂有何逾越法律授權、專斷等濫用權力之情事
      。
（三）至異議人雖陳稱其二妹患有腎臟疾病須終生洗腎，1名幼
      子年紀尚輕，其母為此需四處奔波，身心瀕臨崩潰為由，
      請求准予異議人易科罰金云云，惟異議人前揭主張均屬家
      庭經濟狀況，與執行檢察官審酌異議人有無刑法第41條第
      1項但書所定「易科罰金，難收矯正之效或難以維持法秩
      序」之事由，據以准否易科罰金之認定無涉；又其稱與其
      母求助於娘家父親，以類似預為財產分配之方式，協助繳
      納異議人得易科罰金之徒刑及拘役折計之金額云云，然執
      行檢察官函覆時已敘明異議人所為犯罪類型，大部分均為
      侵害他人財產法益之犯罪類型，如異議人之經濟狀況得以
      負擔徒刑及拘役易科罰金之龐大金額，更應優先向臺灣新
      竹地方檢察署繳納犯罪所得；況犯罪所得是否繳納完畢、
      經濟能力得否負擔徒刑及拘役易科罰金之金額，亦非易科
      罰金准否之要件，即非謂異議人一將犯罪所得繳納完畢、
      經濟得負擔易科罰金之金額，執行檢察官即應允准其易科
      罰金。是異議人上述指摘執行檢察官否准異議人易科罰金
      為不當，尚難認有理由。
（四）綜上所述，本院認臺灣新竹地方檢察署檢察官駁回異議人
      關於易科罰金聲請之執行命令，所為裁量於法並無違誤，
      異議人猶執前詞指摘臺灣新竹地方檢察署檢察官所為執行
      命令，請求撤銷原執行命令並諭知准予易科罰金，為無理
      由，應予駁回。
據上論斷，應依刑事訴訟法第486條，裁定如主文。
中　　華　　民　　國　　111　　年　  11　　月　　21　 日
                  刑事第二庭   法　官  林哲瑜
以上正本證明與原本無異。　　　　　　　　　
如不服本裁定，應於裁定送達後5日內向本院提出抗告。
中　　華　　民　　國　　111 　年　　11　　月　　25　　日
                               書記官  胡家寧

附件：